臺灣臺南地方法院刑事判決　　　　　　　95年度訴字第1716號
公　訴　人　臺灣臺南地方法院檢察署檢察官
被　　　告　乙○○
上列被告因搶奪案件，經檢察官提起公訴（95年度偵字第12468
號），本院判決如下：
    主  文
乙○○意圖為自己不法之所有，而搶奪他人之動產，未遂，累犯
，處有期徒刑陸月，如易科罰金，以新臺幣壹仟元折算壹日，並
於刑之執行完畢或赦免後，令入相當處所，施以監護壹年。
    事  實
一、乙○○曾於民國九十二年間因偽造文書、酒後駕車案件，經
    法院各判處有期徒刑四月、三月，應執行有期徒刑六月確定
    ，甫於九十三年二月十二日易科罰金執行完畢。猶不知悔改
    ，因罹患精神官能性憂鬱症，致其發病時，依其辯識而行為
    之能力有顯著減低之情形。其於九十五年八月八日下午五時
    四十分許，騎乘車牌號碼Ｈ五Ｄ─九八五號重型機車，行經
    臺南市○區○○○路二段二八一號前時，見甲○○獨自一人
    駕駛車牌號碼ＮＵ─一八八六號自小客車，車上僅搭載幼子
    一人，在該路口停車等待交通號誌，認有機可乘，竟意圖為
    自己不法之所有，將上開機車橫阻在甲○○之自小客車前，
    趁甲○○搖下車窗詢問發生何事而疏於防備之際，出拳揮打
    甲○○之頭部左側（無證據證明成傷），並伸手奪取甲○○
    置於駕駛座車門旁之皮包一只，惟因甲○○奮力拉扯，乙○
    ○一時間無法得逞，乃放棄奪取皮包，騎車逃逸而不遂。嗣
    經甲○○記下該機車車牌號碼向警方報案而循線查獲。
二、案經甲○○訴由臺南市警察局第五分局報請臺灣臺南地方法
    院檢察署檢察官偵查起訴。
    理  由
一、關於證據能力之認定：
  (一)證人即告訴人甲○○於警詢時之陳述，被告乙○○既然不同
    意作為證據，依刑事訴訟法第一百五十九條第一項、第一百
    五十九條之五第一項之規定，原則上即不得作為本案裁判基
    礎之證據資料。檢察官又未證明「證人甲○○先前於警詢中
    之陳述具有較可信之特別情況，且為證明犯罪事實存否所必
    要」此一外部情況要件，則證人甲○○之前開證述，即不符
    合刑事訴訟法第一百五十九條之二例外得作為證據之要件規
    定，而無法回復其證據能力。
  (二)證人甲○○於偵查中之結證，雖係被告以外之人於審判外之
    陳述，惟按被告以外之人於偵查中向檢察官所為之陳述，除
    顯有不可信之情況者，得為證據，刑事訴訟法第一百五十九
    條之一第二項明文規定，此乃因檢察官代表國家偵查犯罪、
    實施公訴，依法有訊問被告、證人及鑑定人之權，證人、鑑
    定人且須「具結」，而檢察官向被告以外之人所取得之陳述
    ，原則上均能遵守法律規定，不致違法取供，其可信性極高
    。查證人甲○○於偵查中依法具結後，向檢察官所為之證述
    ，被告並未指出該偵查筆錄製作之原因、過程及其功能等，
    有何「顯有不可信之情況」，則其於偵查中向檢察官所為之
    證述，依法應有證據能力。
  (三)卷內其餘供述及非供述證據，被告於本案言詞辯論終結前，
    並未爭執其證據能力，本院審酌各該證據均非違法蒐證取得
    之證據，並無證據力明顯過低之情形，復經本院於審判期日
    就上開證據依法進行調查、辯論，依刑事訴訟法第一百五十
    九條之五規定，自有證據能力。
二、認定被告有罪之依據：
    訊據被告矢口否認有何搶奪未遂之犯行，辯稱：當時告訴人
    突然從路口駕車出來，差一點撞到他所騎之機車，他按喇叭
    ，告訴人還搖下車窗罵他，他一時忍不住，就出拳打告訴人
    的臉，但沒有伸手搶奪告訴人之皮包云云。惟查：被害人於
    偵查中結證稱：「當時被告將車停在我的車前，我搖下車窗
    ，被告就出拳打我左邊頭部，拉住我放在駕駛座左邊皮包的
    帶子，要拿我的皮包，我馬上將皮包拉回來，二人拉扯約一
    、二秒後，被告就快速上車，駛離現場，還邊騎邊做招手的
    動作」等詞（見偵查卷第七至八頁）；其於本院審理時亦結
    證稱：「被告突然騎機車停在我的車前，我搖下車窗，問被
    告有什麼事，被告回答沒事，就出拳打我的左邊太陽穴附近
    ，並馬上拉扯我的皮包，我就扯回來，二人相互拉扯皮包後
    ，他就騎車走了，一邊騎一邊對著我招手」等語（見本院卷
    第三一至三二頁），前後陳述始終如一，參以告訴人與被告
    素昧平生，應無設詞誣陷被告之動機或可能，其所為上開證
    詞，應與實情相符而可採信。從而，被告當時除了揮拳打告
    訴之左側頭部外，確實有伸手搶奪告訴人放置在駕駛座左側
    之皮包，且因告訴人將皮包扯回，而與告訴人有拉扯皮包之
    動作，並非如其所言，只有打告訴人臉部而已，被告前開所
    辯，顯係事後卸責之詞，不足採信。本案事證明確，被告犯
    行堪以認定。
三、被告因罹患精神官能性憂鬱症在，自九十二年間起在行政院
    衛生署嘉南療養院就醫，曾住院五次等情，有該院九十五年
    十月十八日嘉南般字第○九五○○○四九三○號函暨檢附之
    出院病歷摘要在卷可稽（見偵查卷第一四至二○頁）；復經
    本院囑託高雄市立凱旋醫院鑑定被告於本件犯罪行為當時之
    精神狀態是否受其罹患之精神官能性憂鬱症所影響，經該院
    綜合被告之門診鑑定、心理測驗、精神狀態檢查及嘉南療養
    院病歷結果，函覆本院並認定：依被告之病史（精神官能性
    憂鬱症、衝動控制疾患、酒精濫用），其發病時，依其辨識
    而行為之能力會因此減低，且被告於本案行為之前數個月均
    規則至門診拿藥，但仍有部分人際衝突、情緒困擾及失眠症
    狀，以此推論被告於涉案當時之精神狀況有部分受上開精神
    疾病之影響，辨識行為違法之能力雖未受損，但依其辨識而
    行為之能力則有所減低等情，有高雄市立凱旋醫院九十六年
    二月十六日高市凱醫成字第○九六○○○一○一七號函檢附
    之鑑定書一份附卷足憑（見本院卷第三六至四三頁），足見
    被告於本件犯罪行為當時，因受上開精神疾病影響，致其依
    辨識而行為之能力，有顯著減低之情形，亦堪認定。
四、核被告所為，係犯刑法第三百二十五條第三項、第一項之搶
    奪未遂罪。又被告有如事實欄所載之前案科刑及執行紀錄，
    有卷附臺灣高等法院被告前案紀錄表可按，其受有期徒刑之
    執行完畢，五年以內故意再犯有期徒刑以上之罪，為累犯，
    應依刑法第四十七條第一項之規定加重其刑。另被告已著手
    搶奪告訴人所有之皮包，但因告訴人緊抓住該皮包而未得逞
    ，為未遂犯，爰依刑法第二十五條第二項之規定，減輕其刑
    。再被告行為時，依其辨識而行為之能力，有顯著減低之情
    形，已如前述，應依刑法第十九條第二項之規定減輕其刑，
    並依法先加後遞減之。爰審酌被告正值壯年且四肢健全具完
    全之謀生能力，竟不思憑己力賺取財物，於光天化日之下對
    婦女行搶財物，足以造成一般民眾之恐懼，嚴重危害公共秩
    序及社會安全，惟其係因罹患精神疾病缺乏自制力，而為本
    件犯行，及其對告訴人所造成之心理上損害、犯後飾詞狡辯
    ，不知悔改之犯罪後態度等一切情狀，量處如主文所示之刑
    ，並諭知易科罰金之折算標準。另本院審酌前開精神鑑定書
    所載：被告因長期酒精濫用，曾犯兩次公共危險罪，易因外
    在情境引發衝動行為，且控制不佳，有自傷（自殺）及傷人
    之虞，仍有再犯及危害公共安全之虞，及參酌被告罹有多年
    之精神病症，數度接受治療後，仍在上述精神病性之衝動下
    觸犯本案，顯見其病情已不易藉由本身自制或家人約束而可
    於自行就醫後獲得顯著有效之控制等情，認被告有再犯之危
    險，為達到防衛社會之目的，避免被告因疾病所導致之脫序
    行為危害社會安全，有對其採取隔離、保護與治療措施之必
    要，爰依刑法第八十七條第二項、第三項之規定，諭知於上
    開刑之執行完畢或赦免後，令入相當處所，施以監護，其期
    間為一年，以達其個人治療及社會防衛之效。
據上論斷，應依刑事訴訟法第二百九十九條第一項前段，刑法第
三百二十五條第三項、第一項、第四十七條第一項、第二十五條
第二項、第十九條第二項、第四十一條第一項前段、第八十七條
第二項、第三項，判決如主文。
本案經檢察官丙○○到庭執行職務。
中　　華　　民　　國　　96　　年　　3 　　月　　28　　日
　　　　　　　　刑事第七庭  審判長 法　官　蔡奇秀
                                   法  官  莊玉熙
                                   法  官  林欣玲
以上正本證明與原本無異。
如不服本判決，應於判決送達後10日內，向本院提出上訴狀。
                                   書記官  鄭佩玉
中　　華　　民　　國　　96　　年　　3 　　月　　28　　日
附錄本案論罪科刑法條全文：
刑法第325條
意圖為自己或第三人不法之所有，而搶奪他人之動產者，處 6 月
以上 5 年以下有期徒刑。
因而致人於死者，處無期徒刑或 7 年以上有期徒刑，致重傷者，
處 3 年以上 10 年以下有期徒刑。
第 1 項之未遂犯罰之。
